臺灣屏東地方法院刑事判決　　　　　　　 99年度訴字第962號
公　訴　人　臺灣屏東地方法院檢察署檢察官
被　　　告　代號0000-00.
指定辯護人　本院公設辯護人　張宏惠　
上列被告因妨害性自主罪案件，經檢察官提起公訴（99年度偵字
第5617號），本院判決如下：
    主  文
代號0000-0000 之B 對未滿十四歲之女子犯強制猥褻罪，處有期
徒刑伍年陸月。又成年人故意對兒童犯乘機猥褻罪，處有期徒刑
壹年貳月。應執行有期徒刑陸年陸月。
    事  實
一、代號0000-0000 之B （民國55年6 月5 日出生，姓名年籍均
    詳卷，下稱B 男）為滿20歲之成年人，且係代號0000-0000
    號女子（85年12月出生，姓名年籍均詳卷，下稱A 女）之舅
    舅，2 人具有家庭暴力防治法第3 條第4 款所定之具四親等
    以內旁系血親之家庭成員關係，另於96年9 月間某日起，A
    女因故住在B 男位於屏東縣里港鄉之住處（住址詳卷）約1
    個月，2 人於當時另具有家庭暴力防治法第3 條第2 款所定
    之具同居關係之家庭成員關係。其明知A 女於其為後述行為
    時均係未滿14歲之女子（兒童），竟：(一)於95年7 月1 日至
    同年8 月29日暑假期間之某日（起訴書記載為95年6 月至同
    年9 月間某日；另當時係A 女將升國小4 年級之暑假期間）
    下午某時許，因A 女前往其上開住處遊玩，適見A 女獨自1
    人躺在其上開住處3 樓房間內之床上看電視，竟萌生淫念，
    基於強制猥褻之犯意，乘四下無人之際，違反A 女意願，以
    將手強行伸入A 女之衣褲內（未達強制程度）撫摸A 女之胸
    部、下體之方式，而對A 女為猥褻行為得逞1 次。(二)於96年
    9 月間2 人同住期間之某日（即A 女就讀國小5 年級剛開學
    時）某時許，又基於乘機猥褻之犯意，在其上開住處1 樓房
    間內，乘A 女熟睡不知抗拒之際，以手指隔著衣服撫摸A 女
    之胸部，對A 女為猥褻行為得逞1 次。嗣A 女於99年4 月1
    日將其遭遇之情形告知學校之輔導老師邱○○（姓名年籍均
    詳卷）後，經邱○○依法進行通報，始查悉上情。
二、案經A 女、A 女母親即代號0000-0000A訴由屏東縣政府警察
    局里港分局報告臺灣屏東地方法院檢察署檢察官偵查起訴。
    理  由
壹、證據能力方面：
一、被告及其辯護人固爭執證人即告訴人A 女、A 女母親即代號
    000-0000A 於警詢中之陳述不具證據能力，惟此部分既未經
    本院執之作為認定被告犯罪事實之證據，自無論述其證據能
    力之必要。
二、另本判決後述所引用證據資料，除有爭執之上開部分外，被
    告及其辯護人餘均未爭執證據能力（見本院卷第13、33頁）
    ，且於本院言詞辯論終結前，渠等對於卷附上開爭執部分以
    外之具有傳聞證據性質之證據，既均已知其情，而未聲明異
    議，本院認除上開爭執部分已敘明如上外，其他卷附具有傳
    聞證據性質之證據，並無任何違法取證之不適當情形，以之
    作為證據使用係屬適當，自得採為認定事實之證據。
貳、實體方面：
一、訊據被告固不否認其與告訴人A 女係屬舅舅與外甥女之關係
    ，且其亦知A 女之年齡，並於犯罪事實欄一(一)所載之時、地
    ，有將手伸入告訴人A 女之衣褲內而撫摸A 女之胸部、下體
    之事實，惟矢口否認有何強制猥褻及乘機猥褻之犯行，辯稱
    ：伊於犯罪事實欄一(一)所載之時間已喝醉了，伊不知道A 女
    是誰。另伊並沒有於犯罪事實欄一(二)所載之時、地，對A 女
    為乘機猥褻之行為，A 女所述應屬夢境云云。經查：
  (一)被告B 男係滿20歲之成年人，而告訴人A 女係85年12月出生
    之人，且被告為告訴人A 女之舅舅，並知悉A 女之年紀，又
    A 女確於犯罪事實欄一(一)所載之時間，前往被告上開屏東縣
    里港鄉之住處遊玩時，遭被告以手伸入A 女之衣褲內而撫摸
    A 女之胸部、下體，另於96年9 月間某日起約1 個月，被告
    與A 女曾同住於上開屏東縣里港鄉住處之事實，除為被告所
    是認外（見警卷第11頁、偵查卷第22、23頁、本院卷第39頁
    背面、40頁及背面），並經證人即告訴人A 女於偵查及本院
    審理時證述綦詳（見偵查卷第6 、7 頁、本院卷第34頁、36
    頁背面、37頁），復有被告之全戶戶籍資料查詢結果、A 女
    之代號與真實姓名對照表在卷足資佐證（置於警卷後附資料
    袋內）；又告訴人A 女於95年間係就讀高雄市左營區之○○
    國小（詳細校名詳卷），且該國小於95年度之暑假期間為95
    年7 月1 日至同年8 月29日止之事實，除經證人即告訴人A
    女證述明確外（見本院卷第37頁），亦為被告所不爭執（見
    本院卷第37頁背面），復有該國小99年11月17日高市屏山教
    字第099000 0438 函附卷足參（見本院卷第22頁）；是此等
    部分事實，均足堪認定。
  (二)被告固以上揭情詞置辯，惟查：
  1.犯罪事實欄一(一)所載被告對告訴人A 女強制猥褻部分：
  (1)依證人即告訴人A 女於偵查中證稱：「（問：是否可陳述第
    1 次之時間地點？）當時我是國小3 年級升4 年級時；（問
    ：是否有覺得怪怪或是不舒服？）我心裡不舒服」等語（見
    偵查卷第6 、7 頁）；嗣其於本院審理時復證稱：「（問：
    第一次是在何時何地點？）時間，我不記得；（問：被告那
    時摸你，是突然的動作，還是有徵求妳的意見？）突發性的
    ；（問：若以你現在的智識到當時，你是否願意別人碰觸妳
    的身體？）不願意」等語（見本院卷第36頁背面、37頁）；
    參以A 女於遭被告為前揭猥褻行為時，年齡已逾9 歲，顯然
    並非完全不知世事、倫常之人，自無與其舅舅為此亂倫行為
    之意願之可能，由此足認A 女並不願被告對其為觸摸胸部、
    下體之行為，是被告所為係違反A 女之意願，殆無疑義。
  (2)被告固辯稱：伊當時已喝醉了，之前之所以沒有提出，係因
    為沒有人問伊云云，並陳明其妻可為證明。惟被告於99年8
    月24日接受檢察官訊問時，就其當天有喝酒，且喝的很醉，
    業據其陳稱在卷，有該次訊問筆錄附卷可參（見偵卷第22頁
    ），而依諸常理及被告智識，如其妻確可為證，則被告於斯
    時經檢察官訊問時，就此有利於己之證據，豈有不聲請調查
    之理？足見被告上開所辯，已非可採；再者，被告於本件行
    準備程序時，僅聲請傳訊告訴人A 女為證人，業經準備程序
    筆錄記載甚明（本院卷第13頁），倘其妻確能證明其當時已
    屬酒醉之狀態，如前所述，此對被告應係有利之證據，而該
    證人復係被告之妻，被告亦無不知該證人存在之理，縱被告
    於偵查中漏未聲請傳喚，何以被告不於準備程序時聲請傳喚
    該證人為證，乃遲至本件審理將終結前，始為上開陳稱？且
    被告於行準備程序時，就此強制猥褻之犯行，係坦承不諱，
    並未陳稱當時係屬酒醉狀態，亦經上開準備程序筆錄記載明
    確（見本院卷第12頁），衡情若當時真有酒醉之情事，被告
    自無在出於自由意志之情況下，就本件對未滿14歲之女子加
    重強制猥褻之嚴重觸法之事為認罪之表示，可見被告此部分
    所辯，是否係合於真實，並非無疑。復審之被告就事發經過
    ，於警詢時陳稱：那一天下午我們家族聚餐，中午我喝了很
    多酒，我不知我怎麼躺在3 樓的房間床上，孩子們本來在2
    樓看電視卡通，後來不知如何代號0000-0000 跑來撲在我身
    上叫我起床，就像女兒向爸爸撒嬌一樣，我迷迷糊糊抱住00
    00-0000 ，我不知怎麼樣居然1 隻手伸進她褲內摸她的下體
    一下，然後0000-0000 大叫一聲，二舅舅！然後我就嚇醒，
    我嚇醒後看見0000-0000 的眼神那種疑惑、害怕的樣子，我
    一輩子不會忘記等語（見警卷第11頁）；於偵查中陳稱：當
    天我有喝酒，我喝了很醉時，頭昏昏時他們都是在我房間看
    電視，我原本是要回房間睡覺，我就叫他們下去，我就在我
    房間睡覺了，後來她哥哥不讓她玩，她就要我下來主持公道
    ，我當時是睡熟了，0000-0000 搖醒我時，我因喝醉了，我
    當時做春夢就那個那個了，我就順手摸她的下體，但是我沒
    有抱她，我只有摸了她的下體，且她被我的動作嚇到了，她
    就說我喝醉酒了，她就叫了一聲二舅舅，我自已就被嚇醒了
    等語（見偵查卷第22、23頁）；於本院審理時陳稱：是他們
    看電視，我回房間後，就叫他們全部下去，是被害人告訴我
    ，說要拿電腦，我當時喝醉了，她就趴下來告訴我，我就有
    摸她等語（本院卷第40頁），可見被告對於本件事發之經過
    ，並非毫無記憶，且就其為何會到3 樓房間內，又為何會撫
    摸告訴人A 女，A 女遭撫摸後之反應等細節，均屬清晰，則
    被告當時實難認有因酒精而影響其認知能力之可言；況且，
    雖依被告上開所自陳，其係經告訴人A 女叫一聲二舅舅後，
    才被嚇醒，惟若被告當時已屬酒醉狀態，自無可能僅經告訴
    人A 女之一聲呼喚，旋即轉換為清醒之情狀，故被告當時應
    係未達心神喪失或精神耗弱之情形，堪可認定。是被告此部
    分所辯，自非可採。
  2.犯罪事實欄一(二)所載被告對告訴人A 女乘機猥褻部分： 
  (1)證人即告訴人A 女於偵查中證稱：「（問：第2 次時間？）
    我是5 年級，我是在上課時，是下學期，當時是因為我媽媽
    住院，我才會與弟弟一起去住的。我們住了1 個月。時間我
    忘了；（問：是否記得幾月？）我忘了；（問：你現在讀年
    級？）我現在讀國1 升2 。我現在放暑假；（問：你5 年級
    時是民國幾年？）當時是97年吧；（問：第2 次的經過？）
    當時是半夜，地點在0000-0000B家1 樓的房間，我是與弟弟
    睡一間，我當時是睡覺，我有覺得怪怪的，我就看到他在床
    上怪怪的，我見他二腳是跪在我的二側，2 支手壓是在我的
    肩膀旁，他摸我的胸部，我覺得有東西在我面前，我就睜開
    眼睛看到他在我面前，他有看到我醒了，我先是看到他，他
    就用1 支手隔著衣服摸我胸部，我轉側身繼續睡覺，他有沒
    有繼續摸我就不知道，因為當時我很睏就睡覺了」等語（見
    偵查卷第7 、8 頁）；嗣其於本院審理時復證稱：「（問：
    第2 次時間？是否記得？）國小5 年級；（問：是否記得是
    在上學期或是下學期？）上學期；（問：幾月？）不記得；
    （問：第2 次為何會到舅舅家住？）因為媽媽生病；（問：
    那次是住了多久的時間？）1 個月。那次本來是在外婆家住
    ，但是外婆後來生病了，才改住舅舅家。（問：當時經過為
    何？）那時是晚上，我在1 樓房間內睡覺，突然感覺怪怪的
    ，我就醒來，發現舅舅在我前面，我發現他的手在摸我的胸
    部，我轉側身睡，之後，我就不知道發生什麼事情了；（問
    ：你感覺怪怪的，那是怎樣的感覺？）好像有人在我前面；
    （問：你睜開眼睛的時候，他還有無動作？）我張開眼睛有
    看到他摸我的胸部。（問：當時睡覺有無穿衣服？）有；（
    問：他是隔著衣服摸，還是伸到裡面摸？）隔著；（問：你
    發現他在摸妳的胸部時，你有對他說什麼，或是做什麼動作
    嗎？）沒有。我只有轉身繼續睡」等語（見本院卷第34頁及
    背面），是依證人A 女先後所為證述，被告確有於上揭時、
    地，利用A 女熟睡而不知抗拒之際，撫摸A 女之胸部甚明。
    衡以告訴人A 女與被告感情很好，自從A 女母親即代號0000
    -0000A與其夫離婚後，被告很照顧代號0000-0000A及其孩子
    ，所以A 女簡直把被告當爸爸看，此業據被告於警詢時自陳
    在卷（見本院卷第11頁），則依被告上開所陳，顯然告訴人
    A 女並無設詞誣設被告之動機。又本件一開始係告訴人A 女
    就讀學校之導師覺得A 女怪怪的，後經導師轉介後，再經輔
    導老師邱○○輔導，A 女始主動向邱○○告知遭被告撫摸之
    情事，旋由邱○○依法進行通報等情，除經證人即告訴人A
    女於偵查時證述在卷外（見偵查卷第8 、9 頁），亦經證人
    邱○○於偵查時證述無訛（見偵查卷第16頁），並有高雄市
    政府社會局家庭暴力及性侵害防治中心性侵害犯罪事件通報
    表1 份附卷可稽（置於警卷後附資料袋內）。參諸上開各情
    ，益見告訴人A 女指訴遭被告於前揭時、地，乘其熟睡而撫
    摸胸部之行為，應屬信而有徵。
  (2)被告固辯稱：告訴人A 女所述應屬夢境云云。惟告訴人A 女
    上開證稱遭被告乘機撫摸胸部之事，係真實發生之事，非屬
    夢境，業據證人即告訴人A 女證述明確（見本院卷第35頁）
    ，衡以A 女當時雖為未滿12歲之兒童，惟已逾10歲，非無法
    分辦何者為真實，何者為夢境之年紀，此參以A 女於本院審
    理時證稱：「（問：是否可以確定那是真實發生的事情還是
    做夢？）那是真實發生的，不是做夢，因為我有感覺；（問
    ：何種感覺？）身體被觸碰的感覺」等語（見本院卷第35頁
    ），更見其明；況且，依告訴人A 女上開所證述遭被告乘機
    撫摸胸部之內容，係屬連貫之過程，與一般人夢境之「不連
    接」之情形顯然有別，自非被告所辯稱之夢境無誤。
  (三)按猥褻云者，其行為在客觀上足以誘起他人性慾，在主觀上
    足以滿足自己性慾之謂（最高法院17年10月3 日決議意旨參
    照）。被告撫摸告訴人A 女胸部及下體等行為（犯罪事實欄
    一(二)部分僅有撫摸胸部之行為），均係與性緊密關連之舉動
    ，就其整體予以觀察，客觀上足以誘起他人性慾，並滿足被
    告個人自己之色慾，參照前開說明，自均屬猥褻行為無訛。
  (四)綜上所述，被告上開所辯，均不足採信，本件事證已臻明確
    ，被告前揭違反告訴人A 女之意願，對A 女為猥褻之犯行，
    及對A 女為乘機猥褻之犯行，均堪以認定，應依法論科。
二、論罪科刑部分：
  (一)告訴人A 女係85年12月出生之人，而被告亦明知此情，前已
    述及，被告於犯罪事實欄一(一)所載之時、地，違反A 女之意
    願，而對A 女為強制猥褻之行為，核其此部分所為，係犯刑
    法第224 條之1 之對未滿14歲女子為強制猥褻罪。又成年人
    故意對兒童及少年犯罪者，加重其刑至2 分之1 ，但各該罪
    就被害人係兒童及少年已定有特別處罰規定者，不在此限，
    兒童及少年福利法第70條第1 項定有明文；本件被告所犯為
    刑法第224 條之1 之罪，屬就被害人係兒童及少年已定有特
    別處罰規定之罪，自毋庸再依兒童及少年福利法第70條第1
    項前段規定加重其刑。
  (二)又被告為成年人，前亦已敘及，其為犯罪事實欄一(二)所載之
    犯行時，告訴人A 女未滿12歲，屬兒童及少年福利法第2 條
    所稱之兒童，被告故意對兒童犯罪，核其此部分所為，係犯
    兒童及少年福利法第70條第1 項前段、刑法第225 條第2 項
    之成年人故意對兒童犯乘機猥褻罪，應依兒童及少年福利法
    第70條第1 項前段規定加重其刑。公訴意旨漏未論及兒童及
    少年福利法第70條第1 項前段規定，尚有未合，惟因社會基
    本事實相同，爰依法變更起訴法條。
  (三)被告所犯上開2 罪間，犯意各別，行為互殊，應予分論併罰
    。
  (四)再者，家庭暴力防治法所稱家庭暴力，係指家庭成員間實施
    身體或精神上不法侵害之行為；所稱家庭暴力罪，係指家庭
    成員間故意實施家庭暴力行為而成立其他法律所規定之犯罪
    ，家庭暴力防治法第2 條第1 款、第2 款分別定有明文。本
    件被告與告訴人A 女為甥舅關係，且曾於96年9 月間某日起
    約1 個月，同住在被告位於屏東縣里港鄉之住處，分別具有
    前揭家庭成員關係，業如前述，被告對家庭成員即告訴人A
    女分別為前揭強制及乘機猥褻之行為，自均屬於對家庭成員
    間實施身體上不法侵害之行為，而該當家庭暴力防治法所稱
    之家庭暴力罪，惟因家庭暴力防治法對於家庭暴力罪並無科
    處刑罰之規定，是以僅依上開刑法罪名之規定予以論罪科刑
    。
  (五)本院審酌被告無視其與告訴人A 女係屬甥舅關係，且告訴人
    A 女於當時為未滿12歲之兒童，竟無視人倫，未能自我控制
    ，仍先後對告訴人A 女為強制及乘機猥褻之行為，嚴重違背
    倫常，且其於犯後雖坦承部分行為，惟仍飾詞圖卸其責，另
    迄今均未向告訴人A 女或A 女母親表達歉疚或和解之意，以
    尋求原諒，業據告訴人A 女及被告分別陳明及供明在卷（見
    本院卷第37頁及背面），難認其有悔意，自應加以嚴懲，惟
    另考量被告並無任何前科紀錄，此有臺灣高等法院被告前案
    紀錄1 份在卷可稽，衡情素行尚非不良等一切情狀，分別量
    處如主文所示之刑，並定應執行刑如主文所示。至被告就犯
    罪事實欄一(一)所為之犯罪時間雖係在96年4 月24日以前，但
    其所犯係刑法第224 條之1 之加重強制猥褻罪，且本院所宣
    告之刑度亦逾1 年6 月，依中華民國96年罪犯減刑條例第3
    條規定，自不得減刑，併此敘明。
據上論斷，應依刑事訴訟法第299 條第1 項前段、第300 條，兒
童及少年福利法第70條第1 項前段，刑法第224 條之1 、225 條
第2 項、第51條第5 款，判決如主文
本案經檢察官鍾佩真到庭執行職務。
中    華    民    國   100    年    2     月    24    日
              刑事第一庭  審判長法  官  徐美麗
                                法  官  許瑜容
                                法  官  楊宗翰
以上正本證明與原本無異。
如不服本判決應於收受判決後10日內向本院提出上訴書狀，並應
敘述具體理由；其未敘述上訴理由者，應於上訴期間屆滿後20日
內向本院補提理由書（均須按他造當事人之人數附繕本）「切勿
逕送上級法院」。 
中    華    民    國   100    年    2     月    24    日
                                書記官  鍾小屏
附錄本案論罪法條：
刑法第224條之1
犯前條之罪而有第222 條第1 項各款情形之一者，處3 年以上10
年以下有期徒刑。
刑法第222條第1項第2款
犯前條之罪而有左列情形之一者，處無期徒刑或7 年以上有期徒
刑：
二、對14歲以下之男女犯之者。
刑法第225條
對於男女利用其精神、身體障礙、心智缺陷或其他相類之情形，
不能或不知抗拒而為性交者，處3 年以上10年以下有期徒刑。
對於男女利用其精神、身體障礙、心智缺陷或其他相類之情形，
不能或不知抗拒而為猥褻之行為者，處6 月以上5 年以下有期徒
刑。
第1 項之未遂犯罰之。